臺灣臺北地方法院民事簡易判決
110年度北簡字第13909號
原      告  中國信託商業銀行股份有限公司

法定代理人  利明献
訴訟代理人  顏孝辰
被      告  魏素蓮
上列當事人間請求返還借款事件，本院於民國110年10月6日言詞
辯論終結，判決如下：
    主      文
被告應給付原告新臺幣肆拾參萬捌仟肆佰捌拾陸元，及其中新臺
幣參拾參萬伍仟肆佰捌拾捌元自民國九十六年一月二十四日起至
民國一百一十年五月二十日止，按年息百分之二十計算之違約金
，並自民國一百一十年五月二十一日起至清償日止，按年息百分
之十六計算之違約金；另新臺幣玖萬柒仟零貳拾貳元自民國一百
零五年四月十二日起至清償日止，按年息百分之十四點二五計算
之利息。
訴訟費用新臺幣肆仟柒佰肆拾元由被告負擔。
本判決得假執行。被告如以新臺幣肆拾參萬捌仟肆佰捌拾陸元為
原告預供擔保後，得免為假執行。
　　事實及理由
一、原告起訴主張略以：
　㈠被告於民國94年10月11日向原告借款新臺幣（下同）250,000
    元，約定分期清償，並訂於每月23日為攤還日，未按期攤還
    本息時，自遲延日起至清償日止，依應繳金額按年息20%加
    付違約金。惟被告於借款後至96年1月23日止，除清償期款
    項外，尚餘239,861元（其中235,639元為本金、4,222元為
    違約金）未依約清償，被告除應給付上開消費款項外，另應
    給付其中235,639元自96年1月24日起至110年5月20日止按年
    息20%計算之為淤金，並自110年5月21日起至清償日止按年
    息16%計算之違約金，被告已喪失期限利益，債務視為全部
    到期。
　㈡被告於94年12月29日向原告借款100,000元，約定分期清償，
    並訂於每月23日為攤還日，未按期攤還本息時，自遲延日起
    至清償日止，依應繳金額按年息20%加付違約金。惟被告於
    借款後至96年1月23日止，除清償期款項外，尚餘101,603元
    （其中99,849元為本金、1,754元為違約金）未依約清償，
    被告除應給付上開消費款項外，另應給付其中99,849元自96
    年1月24日起至110年5月20日止按年息20%計算之為淤金，並
    自110年5月21日起至清償日止按年息16%計算之違約金，被
    告已喪失期限利益，債務視為全部到期。
　㈢原告於92年12月1日與萬通銀行合併，原告為存續銀行，萬通
    銀行為消滅銀行，故原告依法概括承受萬通銀行之相關業務
    。被告於92年11月6日向原告申辦現金卡借款，約定借款最
    高限額300,000元自92年11月6日起循環動用，利息採機動利
    率計付，並約定如有停止付款或拒絕承兌或付款者，或任何
    一宗債務不依約清償本息者等情形，債務視為全部到期。此
    有被告立具同一內容之借據暨約定書交與原告收執為證。詎
    被告於95年8月31日後竟未依約清償本息，尚欠97,022元未
    清償，被告除應給付上開款項外，另應給付自95年9月1日起
    至清償日止按年息14.25%計算之利息。
　㈣爰依消費借貸契約之法律關係請求等語，並聲明如主文第1項
    所示。
二、被告則以：利息部分主張時效抗辯，並請酌減違約金等語，
    資為抗辯，並聲明：原告之訴駁回。
三、經查：
　㈠原告主張之事實，業據提出與其所述相符之簡易通信貸款申
    請書與約定書、帳務明細、客戶消費明細表、現金卡申請書
    與約定書、放款帳戶還款交易明細等件影本為證，且為被告
    所不爭執，自堪信為真實。
　㈡按請求權，因十五年間不行使而消滅；利息、紅利、租金、
    贍養費、退職金及其他一年或不及一年之定期給付債權，其
    各期給付請求權，因五年間不行使而消滅；民法第125條前
    段、第126條分別定有明文。被告就原告之利息債權請求為
    時效抗辯，是原告請求現金卡部分自95年9月1日起至105年3
    月19日止之利息債權請求權，均已罹於時效。是被告主張時
    效抗辯並拒絕此部分利息給付，核有理由。又原告已減縮聲
    明而不請求自95年9月1日起至110年4月11日止之利息，載明
    筆錄在卷，故被告此部分抗辯對原告已無影響。
　㈢次按約定之違約金額過高者，法院得減至相當之數額，民法
    第252條定有明文。又違約金之約定，乃基於個人自主意思
    之發展、自我決定及自我拘束所形成之當事人間之規範，本
    諸契約自由之精神及契約神聖與契約嚴守之原則，契約當事
    人對於其所約定之違約金數額，原應受其約束。惟倘當事人
    所約定之違約金過高者，為避免違約金制度造成違背契約正
    義等值之原則，法院得參酌一般客觀事實、社會經濟狀況及
    當事人所受損害情形，依職權減至相當之金額（最高法院10
    2年度台上字第1606號民事判決要旨參照）。本件原告主張
    依簡易通信貸款約定書之約定請求被告給付自96年1月24日
    起至清償日止之違約金，參酌本件通信貸款並無利息之約定
    ，原告請求違約金實與遲延利息相同，且原告已自110年5月
    21日起改依年息16%計算違約金，核與修正後民法第205條規
    定相符，則原告請求違約金數額尚非過高，被告此部分辯解
    自無依據。
　㈣是原告依消費借貸契約之法律關係，請求被告給付如主文第1
    項所示，為有理由，應予准許。逾此範圍則屬無據，應予駁
    回。
四、本件原告勝訴部分係就民事訴訟法第427條第1項訴訟適用簡
    易程序所為被告敗訴判決，依同法第389條第1項第3款規定
    ，應依職權宣告假執行。並依同法第392條第2項規定，依職
    權宣告被告如以主文第4項所示金額為原告預供擔保後，得
    免為假執行。
五、訴訟費用負擔之依據：民事訴訟法第79條。本件訴訟費用額
    ，依後附計算書確定如主文所示之金額。
中　　華　　民　　國　　110 　年　　10　　月　　20　　日
　　　　　　　　　臺灣臺北地方法院臺北簡易庭
　　　　　　　　　　　　　　　法　官　蔡玉雪
以上為正本係照原本作成。
如不服本判決，應於判決送達後20日內向本庭提出上訴狀，並按
他造當事人之人數附繕本；如委任律師提起上訴者，應一併繳納
上訴審裁判費。
中　　華　　民　　國　　110 　年　　10　　月　　20　　日
　　　　　　　　　　　　　　　書記官　陳黎諭
計　 算　 書：
項　　　　目 金額（新臺幣） 備　　註 第一審裁判費 4,740元 本件訴訟標的金額經原告減縮為438,486元，故訴訟費用中4,740元由被告負擔，其餘減縮部分訴訟費用由原告負擔。 合　　　　計 4,740元